最高法院刑事判決　　　　　　九十六年度台上字第五二０五號
上　訴　人　甲○○
　　　　　　　　　　260號
上列上訴人因違反毒品危害防制條例案件，不服台灣高等法院中
華民國九十六年六月七日第二審更審判決（九十五年度上重更(二)
字第八七號，起訴案號：台灣桃園地方法院檢察署九十四年度偵
字第七八一號），提起上訴，本院判決如下：
    主  文
上訴駁回。
    理  由
按刑事訴訟法第三百七十七條規定，上訴於第三審法院，非以判
決違背法令為理由，不得為之。是提起第三審上訴，應以原判決
違背法令為理由，係屬法定要件。如果上訴理由狀並未依據卷內
訴訟資料，具體指摘原判決不適用何種法則或如何適用不當，或
所指摘原判決違法情事，顯與法律規定得為第三審上訴理由之違
法情形，不相適合時，均應認其上訴為違背法律上之程式，予以
駁回。本件原判決撤銷第一審關於論處上訴人甲○○運輸第一級
毒品罪刑部分之判決，改判仍論上訴人以共同運輸第一級毒品，
累犯罪，處有期徒刑拾伍年，並為相關從刑之諭知。係依憑上訴
人於原審更一審供承：王鴻岳（另案審理中）邀伊出國，余東法
及江長湖（均經第一審法院判處有期徒刑十五年確定，下稱余東
法等二人）之護照、機票及球鞋，是王鴻岳要伊轉交之情事不諱
，參酌已定讞同案被告江長湖於偵、審中證稱：王鴻岳要運送毒
品，招待伊與余東法及上訴人出國，故經由王鴻岳認識上訴人，
到香港後，上訴人拿走伊護照，要求穿裝有毒品之球鞋回國，不
然對王鴻岳無法交代；同案被告余東法於第一審及原審更一審供
以：王鴻岳約伊出國，約定帶「東西」之代價為新台幣（下同）十
五至二十萬元，出國前一天晚上，才知道上訴人亦一起出國；並
與江長湖證述：毒品係上訴人拿回住宿飯店之三０五號房，上訴
人住二０六號房，毒品有六塊，伊等三人一起用尖嘴鉗搗碎，每
人分二包，裝在三雙球鞋內；證人即江長湖之妹江觀樺於第一審
當庭指認上訴人後結證：上訴人即係江長湖被逮捕當日，與王鴻
岳一同至伊家中找江長湖要「東西」之人各等語，及卷附法務部
調查局民國九十三年十二月三日調科壹字第０八０００八五三六
、000000000號鑑定通知書（記載經鑑驗結果，扣案之
白色粉末均含有第一級毒品海洛因成分，海洛因合計淨重一四０
六點九０公克，包裝合計重五五點七四公克）、台北關稅局扣押
貨物運輸工具收據、搜索筆錄（記載共同正犯余東法等二人之球
鞋內藏第一級毒品海洛因）等證據資料，而為論斷，已敘述其所
憑之證據及認定之理由。而以上訴人否認有共同運輸第一級毒品
犯行，及辯稱：余東法等二人共住一房間，與伊不同房，毒品並
非伊所拿取，亦未參予毒品分裝，且伊只穿自己帶去之一雙球鞋
，並未運輸毒品，余東法等二人有無攜帶毒品，伊不知情云云，
係飾卸之詞，無足採取，在理由內依憑調查所得證據，詳加指駁
；並說明：（一）證人江長湖於第一審證稱：二名泰國人來金邊
接機，帶往旅館，分裝海洛因時，上訴人找伊等拿尖嘴鉗；且上
訴人亦供認：接洽的泰國人年約二十幾歲；而證人余東法證以：
與伊聯絡之人，說國語，應是台灣人，約三十幾歲各等語，雖彼
等所述之對方國籍不一，然依其等所述，足認尚有二名不詳年籍
之成年人與上訴人等聯繫、接洽，應為本件共犯。（二）證人王
鴻岳於原審更一審否認與上訴人有共同運輸毒品犯行，顯係意在
卸責，不足採信。（三）證人江長湖於原審上訴審先稱：上訴人
曾進房間看伊及余東法裝放毒品，未看到上訴人穿球鞋離開飯店
；於原審前審則謂：毒品是余東法一人裝放；又證人余東法供以
：毒品是伊一人裝放，上訴人表示不願裝放毒品，亦不運送各等
語。二人此部分所述不一，非無瑕疵可指，顯係迴護上訴人之詞
，不足採信。（四）上訴人於原審更一審雖稱：伊穿白色球鞋回
來，但不是新的，王鴻岳在出國前一、二天，只拿來二雙鞋子，
說余東法會來找伊拿鞋子云云，應係卸責之詞，不足採取。又證
人王鴻岳於原審更一審證稱：並未交付球鞋予上訴人等云云，惟
王鴻岳既為本件主謀，自無可能據實以供，其所證尚難資為上訴
人有利之佐證。（五）證人余東法於第一審法院原拒絕作證，並
謂：伊遭受很大壓力云云，嗣始據實證述，徵之證人江長湖於第
一審證稱：「拘留室等候開庭時……上訴人向余東法說……就講
都是余東法打電話聯絡的，好讓上訴人可以脫罪出去，上訴人並
答應出去後，要幫余東法處理家中事情」等語，苟上訴人並未參
與本件犯行，何需請求他人為己開脫？是證人余東法等二人有關
本件乃余東法聯繫當地人士，上訴人不知情，亦不願運毒之供述
，顯係受上訴人之託，所為迴護之詞，並非真實。（六）上訴人
如係單純旅遊，返台後，何需專程乘車再尋余東法等二人，並索
取「東西」？堪認上訴人因證人余東法等二人攜帶毒品回國後，
久候未著，推測其二人可能遭受逮捕或獨吞毒品，又因自己亦攜
帶毒品，擔心身分曝光，乃聯絡王鴻岳，同往余東法等二人家中
以明究竟。其所辯：伊單純旅遊，未與余東法等二人共同運輸毒
品海洛因云云，無非諉卸之詞，不足採信之理由。從形式上觀察
，原判決並無違背法令之情形存在。上訴意旨略稱：（一）原判
決理由第四頁所載之余東法於原審更一審有關伊與泰國人接洽毒
品之證言，係余東法於其罪刑定讞後所為之真實證述，則其運輸
毒品之情事，自與上訴人無涉，原判決認定係上訴人與泰國人洽
談，並外出帶回毒品等情，自與所援引之證據未合，有理由矛盾
之違誤。（二）原判決認定上訴人與余東法等二人有「犯意聯絡
」，為共同正犯，卻未於理由內詳細敘明認定之依據，又江長湖
於第一審及更一審所述，尚有矛盾，原判決援引部分證言，資為
不利上訴人之認定，仍有判決理由矛盾之違誤。（三）原判決對
於余東法等二人在原審更一審之證述，有關王鴻岳部分，以余東
法等二人已判刑定讞，尚無誣攀王鴻岳之必要，而採信之，然就
關於上訴人有利之證詞，則謂係迴護之詞，不予採信，自有矛盾
。且細繹余東法等二人在更一審之證述內容，足認其先前所述不
利上訴人之證詞，顯屬不實，自非可取。（四）證人江觀樺於九
十四年四月十二日雖指認上訴人，然係受強烈暗示之誤導所致，
否則何以其於九十四年三月八日審理時未能指認上訴人，嗣於同
年四月十二日則能指認上訴人？上訴人確未曾陪同王鴻岳至該證
人家中索討「東西」。又原判決對江觀樺有利上訴人之證詞，並
未說明不予採信之理由，顯有判決理由不備之違失。（五）被告
或共犯之自白，不得作為有罪判決之唯一證據，尚須另有其他補
強證據以補足自白之證明力，然原判決並未說明本件補強之證據
為何，違反證據法則。（六）原判決既以余東法等二人、江觀樺
、王鴻岳及上訴人等人之供述為主要證據，則另案台灣台北地方
法院九十五年度重訴字第一三三號案件有關江觀樺等人之證述，
亦有詳為審酌之必要，原審未調閱之，亦有應調查證據而未調查
之違法等語。惟查：（一）按證據之取捨，為事實審法院之職權
，倘其採證認事並不違背證據法則，即不得任意指為違法。又證
人之陳述部分前後不符，或相互間有所歧異時，究竟何者為可採
，法院仍得本其自由心證予以斟酌，非謂一有不符或矛盾，即應
認其全部均為不可採信。本件證人余東法等二人所為之先後證述
，雖有不一，仍不影響其就主要事實之證述所具憑信性，原判決
已就相關事證詳加調查論列，復綜合上訴人之供述及證人余東法
等二人、江觀樺之證言，參互斟酌判斷，資為不利於上訴人之認
定，併已於其理由說明其取捨判斷而得心證之理由，並無判決理
由不備、採證違反法則之違法情形。又證人江觀樺於第一審九十
四年三月八日審理時雖未能指認上訴人之檔案照片，迨同年四月
十二日審理時始指認上訴人無誤，惟證人江觀樺在第一審於九十
四年四月十二日審理時已證以：「（問：你上次指認（上訴人）
這張黑白照片說，進來你家的不是這個人，今天為什麼看本人後
確認是他？）照片比較濛濛的看不清楚，但我看到本人可以確認
出來。照片的樣子比較四方，跟他本人比較不一樣」等語（見第
一審卷(二)第二十六至二十七頁），況上訴人於第一審九十四年四
月十二日審理時亦供認確曾與王鴻岳至余東法等二人之住處，找
余東法等二人無訛（見同卷第二十三頁），原判決因而以證人江
觀樺於九十四年四月十二日之證述，資為不利上訴人之認定之一
，亦無違誤。上訴意旨無非就原審採證認事之職權行使，任憑己
見，泛言指摘，再為事實上之爭執，並非依據卷內訴訟資料而為
之具體指摘，自非合法之第三審上訴理由。（二）刑事訴訟法第
三百七十九條第十款所謂依法應於審判期日調查之證據，係指與
待證事實有重要關係，在客觀上顯有調查必要性之證據而言，故
其範圍並非漫無限制，必其證據與判斷待證事實之有無，具有關
連性，得據以推翻原判決所確認之事實，而為不同之認定，始足
當之。若僅係枝節性問題，或所證明之事項已臻明瞭，當事人聲
請調查之證據，僅在延滯訴訟，甚或就同一證據再度聲請調查，
自均欠缺其調查之必要性，原審未依聲請為無益之調查，皆無違
法可言。原審既認本件事證已明，自無再行重複審酌證人余東法
、江長湖、江觀樺、王鴻岳及上訴人等人於另案台灣台北地方法
院九十五年度重訴字第一三三號所為供述之必要，原審未調閱上
開卷證資料，核與證據法則無違，自不能任意指摘，執為上訴第
三審之適法理由。（三）其餘上訴意旨，則置原判決之明白論斷
於不顧，或仍持原判決已說明理由而捨棄不採之陳詞辯解，再為
事實上之爭執，或就屬於事實審法院採證認事職權之行使，或就
同一證據資料為相異之評價，或就不影響於判決本旨之枝節事項
，全憑己見，任意指摘，難謂已符合首揭法定上訴第三審之要件
。其上訴違背法律上之程式，應予駁回。
據上論結，應依刑事訴訟法第三百九十五條前段，判決如主文。
中　　華　　民　　國　九十六　年　　九　　月　二十八　日
                      最高法院刑事第五庭
                          審判長法官  林　增　福
                                法官  邵　燕　玲
                                法官  張　清　埤
                                法官  陳　世　雄
                                法官  蔡　國　在
      本件正本證明與原本無異
                                      書  記  官
中　　華　　民　　國　九十六　年　　十　　月　　三　　日
                                                Ａ
